臺灣臺北地方法院刑事判決
111年度審易字第1467號
公  訴  人  臺灣臺北地方檢察署檢察官
被      告  游雨濬



上列被告因詐欺案件，經檢察官提起公訴（111年度偵字第13432
號），被告於準備程序中就被訴事實為有罪之陳述，經本院合議
庭裁定由受命法官獨任逕以簡式審判程序審理，判決如下：
    主  文
游雨濬犯三人以上共同詐欺取財罪，處有期徒刑壹年壹月。
    事  實
一、游雨濬於民國111年3月22日前某時，經真實姓名、年籍均不
    詳之成年友人央求其協助收領超商包裹，在該友人引介下，
    加入某TELEGRAM通訊軟體群組，群組內包含真實姓名、年籍
    均不詳，暱稱為「法外之徒」之成年人及其他不詳真實身分
    之成年人等成員，由「法外之徒」指示其內成員去領取包裹
    放置隱蔽地點或是持不詳來源提款卡提領款項上繳。游雨濬
    明知臺灣面積不大且交通發達，縱偏鄉地區仍有不少物流業
    者提供配送到府服務，實無必要藉此迂迴方式另委請他人轉
    換寄送才能送達，況所收領之包裹竟需依指示放置在路邊草
    叢、花圃等隱蔽之處，加以代取包裹事項不具專業技術性，
    也非高度勞力密集工作，實不需要另請他人為之，佐以時下
    政府宣導詐騙集團徵求或騙取人頭帳戶之手法，可預見此收
    領包裹內含提款卡，為典型之俗稱「取簿手」工作，「法外
    狂徒」及其背後成員為以對一般民眾實施詐術為手段，具有
    持續性、牟利性及結構性之詐欺集團犯罪組織，然為獲得報
    酬，仍基於參與犯罪組織之犯意，加入該詐騙集團，擔任領
    取提款卡再轉交之「取簿手」工作。游雨濬即承上開犯意，
    與「法外之徒」及所屬詐騙集團其他成年人成員間，共同基
    於三人以上意圖為自己不法所有詐欺取財之犯意聯絡，由該
    詐欺集團不詳成員先透過通訊軟體LINE以暱稱「Wu姵慧」向
    林妙瑄佯稱：從事家庭代工須提供金融機構帳戶提款卡，作
    為登記購買材料使用云云，致林妙瑄陷於錯誤，因而將其所
    持用由其弟林茂翔申設之郵局帳號00000000000000號帳戶（
    下稱本件郵局帳戶）之提款卡及密碼，依指示於111年3月19
    日晚上8時40分許，以統一超商交貨便之方式寄送至位在臺北
    市○○區○○路○段00號、56號之統一超商文儀門市。游雨濬旋
    依「法外狂徒」之指示，於111年3月22日下午3時12分許，
    前往統一超商文儀門市領取內含本件郵局帳戶之提款卡之包
    裹，前往臺北市文山區木新路三段74巷內，將該包裹放置在
    花圃旁。嗣所屬詐騙集團不詳成員取得本件郵局帳戶提款卡
    及密碼後，將其內林妙瑄之存款新臺幣（下同）5萬7,828元
    提領一空。游雨濬、「法外狂徒」及所屬詐騙集團其他不詳
    成員以此方式詐得本件郵局帳戶提款卡及5萬7,828元得手。
    　　
二、案經林妙瑄訴由臺北市政府警察局文山第一分局報告臺灣臺
    北地方檢察署檢察官偵查起訴。　　
    理  由
一、本件被告游雨濬所犯均係死刑、無期徒刑、最輕本刑為3年
    以上有期徒刑以外之罪，其於準備程序進行中就被訴事實為
    有罪之陳述，經受命法官告知簡式審判程序之旨，並聽取當
    事人之意見後，本院合議庭認無不得或不宜改依簡式審判程
    序進行之情形，爰依刑事訴訟法第273條之1第1項、第284條
    之1規定，裁定由受命法官獨任進行簡式審判程序。又本件
    所引屬於審判外陳述之傳聞證據，依同法第273條之2規定，
    不受第159條第1項關於傳聞法則規定之限制，依法有證據能
    力，合先敘明。
二、首揭犯罪事實，業據被告於本院審理時坦承不諱（見審訴卷
    第42頁、第48頁、第50頁），核與證人即告訴人林妙瑄於警
    詢及本院審理時指述情節一致（見偵卷第9頁至第10頁、審
    訴卷第43頁），並有與其等所述相符之告訴人所提本件郵局
    帳戶存摺所載交易明細影本（見偵卷第41頁至第47頁）、與
    「Wu姵慧」之LINE對話紀錄截圖1份（見偵卷第29頁至第39
    頁）、交寄代收款專用繳款證明（顧客聯）1張（見偵卷第4
    1頁）、內政部警政署反詐騙諮詢專線紀錄表、雲林縣警察
    局西螺分局豐榮派出所受理案件證明單、受理各類案件紀錄
    表各1份（以上見偵卷第61頁至第65頁）、統一超商貨態查
    詢系統1張（見偵卷第27頁）、攝得被告前往收取本件郵局
    帳戶提款卡經過之監視器錄影畫面截圖（見偵卷第51頁至第
    57頁、第87頁至第91頁）在卷可稽，堪認被告上開任意性自
    白與事實相符，資可採為認定事實之依據。綜上，本件事證
    明確，被告首揭犯行，堪以認定，應予依法論科。　　
三、論罪科刑：　　　
  ㈠組織犯罪防制條例所稱犯罪組織，指三人以上以實施強暴、
    脅迫、詐術、恐嚇為手段或最重本刑逾5年有期徒刑之刑之
    罪，所組成具有持續性或牟利性之有結構性組織。前項有結
    構性組織，指非為立即實施犯罪而隨意組成，不以具有名稱
    、規約、儀式、固定處所、成員持續參與或分工明確為必要
    ，組織犯罪防制條例第2條定有明文。查本案被告經介紹加
    入成員包含「法外狂徒」在內之TELEGRAM群組，由「法外之
    徒」在該群組內指示其內不同成員領取包裹放置隱蔽地點或
    持不詳來源提款卡提領款項上繳，與時下詐騙集團取簿手及
    車手行為相符，顯見此成員組合之組織縝密、分工精細，顯
    非為立即實施犯罪而隨意組成，核屬有結構性之組織。再以
    本案詐欺集團之分工、遂行詐欺取財之獲利情形，堪認本案
    詐欺集團係以實施詐術為手段，足認被告所參與之本案詐欺
    集團，為具有持續性、牟利性之結構性組織，核屬組織犯罪
    防制條例第2條第1項所規範之犯罪組織。
　㈡按行為人以一參與詐欺犯罪組織，並分工加重詐欺行為，同
    時觸犯參與犯罪組織罪及加重詐欺取財罪，雖其參與犯罪組
    織之時、地與加重詐欺取財之時、地，在自然意義上非完全
    一致，然二者仍有部分合致，且犯罪目的單一，依一般社會
    通念，認應評價為一罪方符合刑罰公平原則，應屬想像競合
    犯，如予數罪併罰，反有過度評價之疑。依卷內資料，並無
    證據足以證明被告參與首揭詐騙集團期間所為本案以外之詐
    欺取財犯行，業經檢察官起訴並先於本案繫屬於法院，則承
    上開意旨，核被告所為，係犯組織犯罪防制條例第3條第1項
    後段參與犯罪組織罪及刑法第339條之4第1項第2款之三人以
    上共同犯詐欺取財罪。被告、「法外狂徒」及所屬詐騙集團
    其他成員就所犯三人以上共同詐欺取財部分，具犯意聯絡及
    行為分擔，應論以共同正犯。本件被告係一行為同時觸犯上
    開2罪名，為想像競合犯，應依刑法第55條規定，從一重論
    以刑法第339條之4第1項第2款之三人以上共同犯詐欺取財罪
    。依被告於本院審理時陳稱：TELEGRAM群組內除「法外狂徒
    」外，還有其他人在裡面，由「法外狂徒」發號指令，有時
    叫我去領包裹，有時叫別人去領，有時也叫我領款等語（見
    審訴卷第48頁），顯見該詐騙集團成員不止被告及「法外狂
    徒」，被告對其成員三人以上乙節必知之甚詳，準此，起訴
    書認被告係犯刑法第339條第1項詐欺取財罪，尚有未洽，惟
    因起訴之基本社會事實同一，復經本院當庭告知被告涉犯罪
    名供檢察官及被告辯論（見審訴卷第42頁），自得依法變更
    起訴法條。又起訴書漏未論以被告參與犯罪組織部分，然此
    部分犯罪事實據本院認定如前，且與被告該次所犯三人以上
    共同詐欺取財部分有想像競合犯之裁判上一罪關係，應認為
    起訴效力所及，本院並於審理中當庭告知被告此部分擴張事
    實及涉犯罪名（見審訴卷第42頁），足以維護其訴訟上攻擊
    防禦之權利，本院自得併予審理，特此敘明。
　㈢爰審酌近年我國治安飽受詐騙集團威脅，民眾受騙案甚多，
    受騙者辛苦積累之積蓄於一夕之間化為烏有，甚衍生輕生或
    家庭失和之諸多不幸情事，社會觀念對詐騙集團極其痛惡，
    縱經立法者修法提高此類詐欺犯罪之法定刑度為1年以上7年
    以下之有期徒刑，民間主張應再提高法定刑度之聲浪仍未停
    歇，被告不思以正當途徑賺取財物，加入詐騙集團負責收取
    帳戶提款及密碼，遂行三人以上共同詐欺取財犯行，非但使
    告訴人財物受損，更造成一般民眾人心不安，嚴重危害社會
    治安。復參以被告犯後坦認犯行，雖與告訴人經本院調解成
    立，然因另案在監執行，未實際清償，有本院和解筆錄足憑
    （見審訴卷第57頁），暨被告於本院審理時陳稱：高中肄業
    之最高學歷，前從事佛具買賣工作，月薪約4萬元至5萬元，
    無需扶養之親屬等語（見審訴卷第51頁）之智識程度及家庭
    經濟狀況，暨其犯罪手段、所生危害、角色分工等一切具體
    情狀，量處被告如主文所示之刑。　
四、不予宣告沒收之說明：
    被告於本案犯行領取之提款卡，固屬於犯罪所得，然已交予
    其他共犯使用，且無證據足認被告具有共同處分權限；至持
    該提款卡提領其內金額者非被告，且無證據足認被告於本案
    確實分得何犯罪所得，爰均不於本案宣告沒收、追徵，附此
    敘明。
據上論斷，應依刑事訴訟法第273條之1第1項、第299條第1項前
段，判決如主文。
本案經檢察官趙維琦提起公訴，檢察官朱玓到庭執行職務。
中　　華　　民　　國　　111 　年　　10　　月　　27　　日
                  刑事第二十庭   法  官  宋恩同
以上正本證明與原本無異。
如不服本判決應於收受送達後20日內向本院提出上訴書狀，並應
敘述具體理由；其未敘述上訴理由者，應於上訴期間屆滿後20日
內向本院補提理由書（均須按他造當事人之人數附繕本）「切勿
逕送上級法院」。告訴人或被害人如對於本判決不服者，應具備
理由請求檢察官上訴，其上訴期間之計算係以檢察官收受判決正
本之日期為準。因疫情而遲誤不變期間，得向法院聲請回復原狀
。
                                 書記官  林鼎嵐
中　　華　　民　　國　　111 　年　　10　　月　　27　　日
附錄本案論罪科刑法條全文：
刑法第339條之4：
犯第339條詐欺罪而有下列情形之一者，處1年以上7年以下有期
徒刑，得併科1 百萬元以下罰金：
一、冒用政府機關或公務員名義犯之。
二、三人以上共同犯之。
三、以廣播電視、電子通訊、網際網路或其他媒體等傳播工具，
    對公眾散布而犯之。
前項之未遂犯罰之。

組織犯罪防制條例第3條：
發起、主持、操縱或指揮犯罪組織者，處3年以上10年以下有期
徒刑，得併科新臺幣1億元以下罰金；參與者，處6月以上5年以
下有期徒刑，得併科新臺幣1千萬元以下罰金。但參與情節輕微
者，得減輕或免除其刑。
具公務員或經選舉產生之公職人員之身分，犯前項之罪者，加重
其刑至二分之一。
犯第1項之罪者，應於刑之執行前，令入勞動場所，強制工作，
其期間為3年。
前項之強制工作，準用刑法第90條第2項但書、第3項及第98條第
2項、第3項規定。
以言語、舉動、文字或其他方法，明示或暗示其為犯罪組織之成
員，或與犯罪組織或其成員有關聯，而要求他人為下列行為之一
者，處3年以下有期徒刑，得併科新臺幣3百萬元以下罰金：
一、出售財產、商業組織之出資或股份或放棄經營權。
二、配合辦理都市更新重建之處理程序。
三、購買商品或支付勞務報酬。
四、履行債務或接受債務協商之內容。
前項犯罪組織，不以現存者為必要。
以第5項之行為，使人行無義務之事或妨害其行使權利者，亦同
。
第5項、第7項之未遂犯罰之。

洗錢防制法第14條：
有第二條各款所列洗錢行為者，處七年以下有期徒刑，併科新臺
幣五百萬元以下罰金。
前項之未遂犯罰之。
前二項情形，不得科以超過其特定犯罪所定最重本刑之刑。

洗錢防制法第2條：
本法所稱洗錢，指下列行為：
一、意圖掩飾或隱匿特定犯罪所得來源，或使他人逃避刑事追訴
    ，而移轉或變更特定犯罪所得。
二、掩飾或隱匿特定犯罪所得之本質、來源、去向、所在、所有
    權、處分權或其他權益者。
三、收受、持有或使用他人之特定犯罪所得。